【裁判字號】    97,交上易,229
【裁判日期】    971029
【裁判案由】    過失致死
【裁判全文】
臺灣高等法院刑事判決               97年度交上易字第229號
上  訴  人  臺灣臺北地方法院檢察署檢察官
上  訴  人
即  被  告  甲○○
選任辯護人  林辰彥  律師
            黃淑怡  律師
            林傳哲  律師
上列上訴人因被告過失致死案件，不服臺灣臺北地方法院97年度
交易字第219號，中華民國97年7月15日第一審判決（起訴案號：
臺灣臺北地方法院檢察署），提起上訴，本院判決如下：
    主  文
上訴駁回。
    事  實
一、甲○○於民國96年 9月25日因酒後駕車違反道路交通管理處
    罰條例第35條第1項第1款規定，而經臺北市交通事件裁決所
    吊扣機車駕駛執照1年，吊扣期間至97年9月27日止。甲○○
    於97年1月2日上午 9時56分許（起訴書誤載為「96年1月2日
    上午 9時56分」），明知其仍於駕駛執照吊扣期間，仍駕駛
    車牌號碼BJJ-029號重型機車，沿臺北市○○○路165巷由東
    往西方向行駛，途經臺北市○○○路155巷100弄與敦化北路
    165 巷口，理應注意行經無號誌之交岔路口，應減速慢行，
    作隨時停車之準備，適李仲民駕駛車牌號碼AXE- 039號重型
    機車沿臺北市○○○路155巷100弄由南往北方向行駛，亦應
    注意其與甲○○所駕駛之車輛均為直行車，而李仲民所駕駛
    之車輛為左方車，亦應注意應暫停讓右方車先行，而當時天
    候晴、路面乾燥、日間自然光線、柏油路面無缺陷及障礙物
    、視距良好，並無不能注意之情事，詎二人竟均疏未注意，
    甲○○貿然未減速行駛，李仲民復未暫停讓右方之甲○○先
    行，致二人所騎乘之機車於該路口發生碰撞，李仲民因此人
    車倒地，經送醫急救，仍於97年 1月17日，因頭部外傷致顱
    內出血引發神經性休克而死亡。甲○○肇事後，於未被有偵
    查犯罪職權之機關或公務員發覺前，即主動向據報前來處理
    車禍之臺北市政府警察局交通警察大隊松山分隊警員黃健容
    自首其上開肇事致人受傷之犯行，並表示願意接受裁判。
二、案經臺北市政府警察局松山分局報告臺灣臺北地方法院檢察
    署檢察官偵查起訴。
    理  由
一、被告甲○○於原審對於其在駕駛執照吊扣期間仍駕駛車牌號
    碼BJJ- 029號重型機車在上開時間、地點，因行經交叉路口
    未減速慢行，而與被害人李仲民所駕駛之車牌號碼AXE- 039
    號重型機車發生碰撞，被害人人車倒地，經送醫急救後仍於
    97 年1月17日，因頭部外傷致顱內出血引發神經性休克而死
    亡等情，均坦承不諱（見原審97年7 月1日審判筆錄第4頁）
    ，並有現場圖、交通事故談話紀錄表、道路交通事故補充資
    料表、現場及車損照片、相驗屍體證明書、檢驗報告書、萬
    芳醫院97年1 月17日乙種診斷證明書、臺北市交通事件裁決
    所97年5月20日北市裁二字第09736354800號函等在卷可稽（
    見偵查卷第20至23、25至29頁、34、37至42頁、相驗卷第10
    頁，臺北市交通事件裁決所函附原審卷），均可佐被告前開
    出於任意性之自白與事實相符，得採為認定事實之證據。至
    於被告於本院辯稱其有減速云云，核不足採信。
二、按行經無號誌之交岔路口，應減速慢行，作隨時停車之準備
    ；又汽車行至無號誌之交岔路口，同為直行車者，左方車應
    暫停讓右方車先行，道路交通安全規則第93條第1項第3款、
    第102條第 1項第2款分別定有明文。查本件交叉路口並無設
    置號誌，且被告與被害人行進方向分別為沿臺北市○○○路
    165巷由東往西、沿臺北市○○○路155巷 100弄由南往北，
    是均為直行車，且被害人所駕駛之車輛為左方車，有上開現
    場圖可參，而依據員警於本件事故發生後對被告所製作之談
    話紀錄表記載，被告供述當時之時速為40公里至50公里，再
    依據原審勘驗肇事現場敦化北路 165巷由西往東方向所設置
    監視器拍攝內容之結果，被告所駕駛之機車行經上開路口時
    並無減速之情形，被害人所駕駛之機車亦無停等讓行，有本
    院97年5月5日勘驗筆錄可稽，是被告確有行經無號誌之交叉
    路口未減速慢行，作隨時停車準備之過失，而被害人則有行
    至無號誌之交岔路口，左方車未暫停讓右方車先行之過失，
    此亦為台北市車輛行車事故鑑定委員會97年 3月21日北鑑審
    字第 09730065300號函檢送之鑑定意見書鑑定之結果（見偵
    查卷第41至44頁）。又依當時天候晴、路面乾燥、日間自然
    光線、柏油路面無缺陷及障礙物、視距良好，為被告所供述
    在卷，並有前開現場照片及勘驗筆錄可佐，是被告亦無任何
    不能注意之情事，無從減免被告之注意義務。是本件事證明
    確，被告犯行已堪認定，應依法論科。至於被告辯稱鑑定意
    見書鑑定之結果並未鑑定何者為主過失，何者為次過失及未
    審酌被害人甚快，且未減速等語。惟查鑑定意見書既鑑定二
    者同有過失，即無所謂主過失或次過失可言，且鑑定被害人
    左方車未讓右方車先行即含有未減速慢行之意。是被告所辯
    不足採為對被告有利之證明。台北市車輛行車事故鑑定委員
    會之鑑定並無不合，本件並無再送覆鑑之必要，並此敘明。
    。至於安全帽在撞擊後脫落，原因甚多，並無證據足證是死
    者確實未戴好，亦不足採為對被告有利之證明，併此敘明。
三、核被告所為係犯刑法第276條第1項之過失致人於死罪；被告
    於駕駛執照吊扣期間駕駛車輛，與無駕駛執照駕車相同，因
    而致被害人死亡，應依道路交通管理處罰條例第86條第1 項
    規定加重其刑至二分之一；另被告肇事後，於未被有偵查犯
    罪職權之機關或公務員發覺前，即主動向據報前來處理車禍
    之臺北市政府警察局交通警察大隊松山分隊警員黃健容自首
    其上開肇事致人受傷之犯行，並表示願意接受裁判，有臺北
    市政府警察局松山分局97年5月19日北市警松分刑字第09731
    358500號函檢送之自首情形紀錄表可稽（附原審卷），為對
    於未發覺之罪自首而接受裁判，應依刑法第62條前段規定減
    輕其刑，並依法先加後減。原審適用刑法第276條第1項、第
    62條前段，道路交通管理處罰條例第86條第1 項，刑法施行
    法第1條之1，並審酌被告前未曾因犯罪經判決執行，有臺灣
    高等法院被告全國前案紀錄表可稽，素行尚可，惟犯罪後直
    至原審審理時始坦承犯行，又與被害人家屬間因賠償金額未
    能達成共識而未達成和解，被害人就此事故之發生亦有過失
    ，與被告犯罪後之態度、過失程度、生活狀況等一切情狀，
    量處有期徒刑拾月。
四、經核原審認事用法均無不合，審酌刑法第57條各款情形之量
    刑亦稱妥適，被告上訴意旨求為減輕，檢察官認原審量刑太
    輕云云。核均無理由，應予以駁回。
據上論斷，應依刑事訴訟法第368條，判決如主文。
本案經檢察官陳明光到庭執行職務。
中    華    民    國    97    年    10    月    29    日
            刑事第十一庭  審判長法  官  張連財
                                法  官  林明俊
                                法  官  楊照男
以上正本證明與原本無異。
不得上訴。
                                書記官  陳秋雄
中    華    民    國    97    年    10    月    29    日
附錄：本案論罪科刑法條全文
中華民國刑法第276條（過失致死罪）
因過失致人於死者，處2年以下有期徒刑、拘役或2,000元以下罰
金。
從事業務之人，因業務上之過失犯前項之罪者，處5年以下有期
徒刑或拘役，得併科3,000元以下罰金。


司法院資訊處製作；財團法人民間司法改革基金會備份。
